【裁判字號】    95,裁,1908
【裁判日期】    950824
【裁判案由】    有關稅捐事務
【裁判全文】
最  高  行  政  法  院  裁  定
                                     95年度裁字第01908號
上  訴  人  甲○○
被 上訴 人  財政部臺灣省中區國稅局
代  表  人  鄭宗典
上列當事人間因有關稅捐事務事件，上訴人對於中華民國94年4
月29日臺中高等行政法院94年度簡字第51號判決，提起上訴，本
院裁定如下：
    主  文
上訴駁回。
上訴審訴訟費用由上訴人負擔。
    理  由
一、按「對於適用簡易程序之裁判提起上訴或抗告，須經最高行
    政法院許可，且該許可以訴訟事件所涉及之法律見解具有原
    則性為限。」行政訴訟法第235條定有明文。所謂訴訟事件
    涉及之法律見解具有原則性，係指該事件所涉及之法律問題
    意義重大，而有加以闡釋之必要情形而言，如對於行政命令
    是否牴觸法律所為之判斷，或就同類事件所表示之法律見解
    與其他高等行政法院或本院所表示之見解互相牴觸，有由本
    院統一法律上見解或確認其見解之必要情形屬之。
二、本件上訴人民國90年度綜合所得稅結算申報，未與其配偶林
    楊秀蘭合併辦理，經被上訴人所屬埔里稽徵所查獲，乃核定
    綜合所得總額新臺幣（下同）1,311,256元，補徵應納稅額2
    1,878元，並依行為時所得稅法（下稱所得稅法）第110條第
    1項規定，按所漏稅額21,878元處1倍之罰鍰21,800元（計至
    百元止）。上訴人不服，提起復查、訴願，均遭駁回，遂提
    起本件行政訴訟。原判決以：（一）上訴人未與其配偶林楊
    秀蘭合併辦理綜合所得稅結算申報，而係分別辦理，且申報
    書亦未填寫配偶關係等情，有上訴人及其配偶之申報書、渠
    等之戶籍資料查詢清單附原處分卷可稽，上訴人對此亦不爭
    執。經查人民有依法律納稅之義務，依所得稅法第15條第1
    項及第71條第1項前段規定，納稅義務人應與其配偶合併申
    報綜合所得稅；又綜合所得稅係採超額累進稅率計算應納稅
    額，未與配偶合併申報綜合所得稅而導致漏稅之結果，依同
    法第110條第1項規定應處以所漏稅額2倍以下之罰鍰，故上
    訴人謂法律未明文規定夫妻不得分別申報綜合所得稅，係屬
    誤解。且人民不能因不知法律規定而主張免責，稅捐稽徵機
    關宣導納稅規定及綜合所得稅結算申報說明書，其意均在協
    助納稅義務人依據法律規定納稅，凡稅捐之繳納及違章之處
    罰仍應依法律之規定，所得稅法既已詳盡規定夫妻應合併申
    報綜合所得稅及漏稅之處罰，上訴人自應遵守。（二）上訴
    人與其配偶均設籍南投縣仁愛鄉大同村7鄰山農巷24號，縱
    如上訴人所述渠等分居兩處，但並非感情破裂互不聯絡，僅
    因生活習慣不同，彼此之間仍有來往，業據上訴人93年間於
    原審法院93年度簡字第78號案件審理時當庭陳明，是上訴人
    夫妻綜合所得稅並無事實上不能合併申報之原因。而財政部
    76年3月4日台財稅第7519463號函釋係兼顧法律規定及互不
    往來夫妻現實之需要而為之解釋，上訴人之情況非但與之不
    同，且其申報書亦未依該函釋所載註明分居之情況，揆諸司
    法院釋字第275號解釋意旨，自不能免罰。又所得稅法並未
    規定稅捐稽徵機關於納稅義務人申報綜合所得稅時應予更正
    錯誤或通知補正，被上訴人自無上開義務，則上訴人以被上
    訴人未為更正或通知補正，而主張被上訴人作業疏失，上訴
    人不應負過失之責乙節，亦不足採。從而原處分並無違誤，
    訴願決定予以維持，亦無不合。上訴人訴請撤銷，為無理由
    ，應予駁回。
三、上訴人上訴意旨以：上訴人90年度綜合所得稅與配偶分開申
    報時，於申報書配偶欄內未填寫配偶有關資料，係因申報說
    明書未明確載明，此由92年度申報說明書始增列與配偶分開
    申報應填寫配偶姓名及國民身分證統一編號，並註明「已分
    居」字樣等文字可證，上訴人對此並無過失；且所得稅法第
    110條第1項係針對應申報課稅之所得額有漏報或短報情事者
    ，始予以處罰，上訴人之違章行為係因報稅方式不同而造成
    應納稅額有差距，應只能以補稅處理，而不得適用該所得稅
    法規定對上訴人裁處罰鍰等語。經核上訴人上訴意旨僅係依
    其個人主觀之見解，執所得稅法第110條第1項之解釋而指摘
    原判決不當，顯涉原審法院證據取捨及認定事實之職權行使
    。故上訴人提起上訴，依首揭說明，並無涉及法律見解具有
    原則性，而需由本院加以闡釋之必要，自不應許可，其上訴
    難謂合法，應予駁回。
四、依行政訴訟法第249條第1項前段、第104條、民事訴訟法第9
    5條、第78條，裁定如主文。
中    華    民    國    95    年    8     月    24    日
                  第五庭審判長法  官  鄭  淑  貞
                              法  官  黃  合  文
                              法  官  吳  明  鴻
                              法  官  林  茂  權
                              法  官  鄭  小  康
以  上  正  本  證  明  與  原  本  無  異
中    華    民    國    95    年    8     月    24    日
                              書記官  郭  育  玎


司法院資訊處製作；財團法人民間司法改革基金會備份。
